【裁判字號】    98,訴,497
【裁判日期】    990106
【裁判案由】    偽造文書等
【裁判全文】
臺灣花蓮地方法院刑事判決               98年度訴字第497號
公  訴  人  臺灣花蓮地方法院檢察署檢察官
被      告  乙○○
上列被告因偽造文書等案件，經檢察官提起公訴（98年度偵字第
3331號），被告於準備程序中，就被訴事實為有罪之陳述，經合
議庭裁定改行簡式審判程序，判決如下：
    主  文
乙○○共同行使偽造私文書，足以生損害於公眾及他人，處有期
徒刑肆月，如易科罰金，以新臺幣壹仟元折算壹日。又共同行使
偽造私文書，足以生損害於公眾及他人，處有期徒刑肆月，如易
科罰金，以新臺幣壹仟元折算壹日。應執行有期徒刑陸月，如易
科罰金，以新臺幣壹仟元折算壹日。緩刑貳年。
    事  實
一、乙○○因生意往來認識丙○○（另行拘提中），而於民國97
    年7 月23日借款予丙○○，金額為新臺幣（下同）26萬元，
    其明知借款人非丙○○舅舅之朋友甲○○，金額亦非100 萬
    元，更明知其女兒陳薇如與甲○○間無土地交易，然為取得
    債權之擔保，竟與丙○○基於行使偽造私文書及使公務員登
    載不實之犯意聯絡，先由丙○○將甲○○委託其辦理銀行貸
    款所交付甲○○所有、花蓮縣玉里鎮○○段824-32號土地（
    下稱系爭土地）之所有權狀、印鑑證明轉交乙○○，並將如
    附表編號一至四所示偽造之私文書交付乙○○（其上均有丙○○盜用甲○○印鑑章所蓋之印文），嗣丙○○未遵期還款
    且行蹤不明，乙○○遂依其與丙○○間先前約定於同年月31
    日，在如附表編號一、二所示偽造之私文書上，偽填債務人
    為甲○○、債權人為乙○○、債權金額為100 萬元、系爭土
    地為抵押標的等內容，並於同年8月4日持如附表編號一、二
    所示偽造之私文書，向花蓮縣玉里地政事務所申請抵押權登
    記而行使之，且使不知情之公務員將不實之抵押權登記於土
    地登記簿冊內，足生損害於甲○○及地政機關對於地籍資料
    管理之正確性；乙○○又於同年10月31日，在如附表編號三
    、四所示偽造之私文書上，依其與丙○○間先前約定，偽填
    出賣人為甲○○、買受人為不知情之陳薇如、價金為18萬2,
    920 元、系爭土地為買賣標的等內容，並於同年11月18日委
    託不知情之代書蔣淑玲持如附表編號三、四所示偽造之私文
    書，向玉里地政事務所申請所有權移轉登記而行使之，且使
    不知情之公務員將不實之所有權移轉登記於土地登記簿冊內
    ，足生損害於甲○○及地政機關對於地籍資料管理之正確性
    。嗣甲○○於98年2 月間，向丙○○索取系爭土地之所權狀
    、印鑑證明及印鑑章等物，丙○○卻避不見面，甲○○經向
    玉里地政事務所查詢後，始悉上情。
二、案經甲○○訴由臺灣臺東地方法院檢察署檢察官呈請臺灣高
    等法院花蓮分院檢察署檢察長令轉臺灣花蓮地方法院檢察署
    檢察官偵查起訴。
    理  由
壹、程序方面：
    本件被告乙○○所犯者非死刑、無期徒刑、最輕本刑為3 年
    以上有期徒刑之罪，或高等法院管轄第一審之案件，被告於
    本院準備程序中，就被訴事實為有罪之陳述，經告以簡式審
    判程序之旨，並聽取檢察官、被告之意見後，本院合議庭業
    已依刑事訴訟法第273 條之1第1項之規定，裁定由受命法官
    獨任進行簡式審判程序，是本件之證據調查，依刑事訴訟法
    第273條之2規定，不受同法第159條第1項、第161條之2、第
    161條之3、第163條之1及第164條至第170條規定之限制，合
    先敘明。
貳、實體方面：
一、上開犯罪事實，業據被告於本院審理時坦承不諱，核與告訴
    人甲○○指訴之情節相符，並有系爭土地之97年7 月31日土
    地抵押權設定契約書、97年8月4日土地登記申請書、97年10
    月31日土地所有權買賣移轉契約書、97年11月18日土地登記
    申請書、玉里地政事務所異動索引、共同正犯丙○○所出具
    之借據等件附卷可稽，足認被告上開自白與事實相符。本件
    事證明確，被告犯行洵堪認定，應依法論科。
二、核被告前後2 次所為，均係犯刑法第216條、第210條行使偽
    造私文書罪及同法第214 條使公務員登載不實罪。被告與丙○○間就本案2 犯行，有犯意聯絡及行為分擔，均為共同正
    犯。被告就系爭土地之所有權移轉登記部分，利用不知情之
    代書蔣淑玲持如附表編號三、四所示偽造之私文書，向玉里
    地政事務所行使之，且使不知情之公務員將不實之所有權移
    轉登記於土地登記簿冊內，為間接正犯。又盜用印章蓋用如
    附表所示各該「甲○○」印文之行為，係偽造如附表所示各
    該私文書之階段行為，又偽造如附表所示各該私文書之低度
    行為，復為行使各該私文書之高度行為所吸收，均不另論罪
    。被告前後2 次所為，均係以一行為同時觸犯行使偽造私文
    書罪及使公務員登載不實罪，為想像競合犯，皆應從一重以
    行使偽造私文書罪處斷。被告前後2 次所犯行使偽造私文書
    罪間，犯意各別，行為互殊，應予分論併罰。爰審酌被告明
    知告訴人未向其借款，告訴人亦未出賣系爭土地予陳薇如，
    竟未經告訴人同意，逕行使如附表所示各該偽造之私文書，
    使公務員分別登載不實之抵押權設定及所有權移轉等事項，
    手段顯不可取，惟系爭土地價值不高，被告於本院審理時，
    亦能坦承犯行，且業與告訴人和解，有本院和解筆錄1 份在
    卷可按等一切情狀，分別量處如主文所示之刑，並定其應執
    行刑，並諭知易科罰金之折算標準。又查被告前未曾因故意
    犯罪，受有期徒刑以上刑之宣告，此有臺灣高等法院被告前
    案紀錄表在卷可參，其因一時思慮未週致觸犯刑章，於犯罪
    後坦承犯行，告訴人亦表示不予追究，經此科刑之教訓後，
    被告當知所警惕，信無再犯之虞，本院認前開對被告所宣告
    之刑，以暫不執行為適當，爰宣告緩刑2 年，以勵自新。末
    查如附表編號一至四所示各該偽造之私文書，均因由被告或
    代書蔣淑玲持交玉里地政事務所而行使，已非被告或共同正
    犯丙○○所有之物，依法皆不得沒收，又盜用他人真印章所
    蓋之印文，並非偽造印章之印文，不在刑法第219 條所定必
    須沒收之列（最高法院48年台上字第113 號判例意旨參照）
    ，從而如附表編號一至四所示盜用印鑑章所蓋之「甲○○」
    印文，均不予宣告沒收，附此敘明。
據上論斷，應依刑事訴訟法第273 條之1第1項、第299條第1項前
段，刑法第28條、第216 條、第210條、第214條、第55條、第41
條第1項前段、第51條第5款、第74條第1項第1款，刑法施行法第
1條之1，判決如主文。
本案經檢察官簡淑如到庭執行職務。
中    華    民    國    99    年    1     月    6     日
                  刑事第一庭    法  官  曹庭毓
以上正本證明與原本無異。
如不服本判決應於收受送達後10日內向本院提出上訴書狀，並應
敘述具體理由。其未敘述上訴理由者，應於上訴期間屆滿後20日
內向本院補提理由書(均須按他造當事人之人數附繕本)「切勿逕
送上級法院」。告訴人或被害人如對於本判決不服者，應具備理
由請求檢察官上訴，其上訴期間之計算係以檢察官收受判決正本
之日期為準。
中    華    民    國    99    年    1     月    7     日
                                書記官
附錄本判決論罪之法律條文：
中華民國刑法第216條：
行使第210條至第215條之文書者，依偽造、變造文書或登載不實
事項或使登載不實事項之規定處斷。
中華民國刑法第210條：
偽造、變造私文書，足以生損害於公眾或他人者，處5 年以下有
期徒刑。
中華民國刑法第214條：
明知為不實之事項，而使公務員登載於職務上所掌之公文書，足
以生損害於公眾或他人者，處3年以下有期徒刑、拘役或5百元以
下罰金。
附表：
┌──┬───────────────┬────────┐
│編號│偽造之私文書                  │盜用印鑑章所蓋印│
│    │                              │文              │
├──┼───────────────┼────────┤
│一  │97年7 月31日土地抵押權設定契約│「甲○○」印文  │
│    │書1式2份                      │ 3枚            │
├──┼───────────────┼────────┤
│二  │97年8月4日土地登記申請書      │「甲○○」印文  │
│    │                              │ 2枚            │
├──┼───────────────┼────────┤
│三  │97年10月31日土地所有權買賣移轉│「甲○○」印文  │
│    │契約書1式2份                  │ 3枚            │
├──┼───────────────┼────────┤
│四  │97年11月18日土地登記申請書    │「甲○○」印文  │
│    │                              │ 4枚            │
└──┴───────────────┴────────┘

司法院資訊處製作；財團法人民間司法改革基金會備份。
